臺灣雲林地方法院刑事判決　　　　　　　　　　　　　　九十三年度易字第四九號
　　公　訴　人　臺灣雲林地方法院檢察署檢察官
　　被　　　告　乙○○
右列被告因恐嚇取財案件，經檢察官提起公訴（九十二年度偵字第四八六○號），本
院判決如左：
    主  文
乙○○意圖為自己不法之所有，以恐嚇使人將本人之物交付，處有期徒刑陸月，如易
科罰金，以參佰元折算壹日。
    事  實
一、乙○○於民國九十二年八月間，透過友人丙○○之介紹而認識戊○○，並曾經戊○○之同意，由乙○○將戊○○之個人證件資料影本，交由他人代為申請戊○○
    之中國國際商業銀行（下稱中國商銀）信用卡、大眾銀行現金卡、台新國際商業
    銀行信用卡及現金卡，雙方並約定由戊○○以刷卡預借現金方式，取得現金借予
    乙○○，乙○○則借款每新臺幣（下同）一萬元每月給付一千元之利息，並代戊○○繳付每月信用卡及現金卡應繳納之最低金額。
二、於九十二年九月底某日，乙○○未經戊○○之同意，又以戊○○之名義，委託他
    人代向泛亞商業銀行（下同泛亞銀行）遞件申請信用卡及現金卡，乙○○並於同
    年十月中旬，以電話向戊○○告知上情，並要求戊○○於接獲泛亞銀行之確認電
    話時，必須配合答稱有授權他人代向該銀行申請信用卡、現金卡，但為戊○○所
    拒絕，嗣後戊○○於同年十月下旬，接獲泛亞銀行人員之電話詢問時，即告知其
    本人並未向泛亞銀行申請信用卡、現金卡，亦未委託他人代為申請信用卡、現金
    卡。
三、其後，乙○○因知悉戊○○向泛亞銀行人員否認有授權他人代為申請信用卡、現
    金卡，竟意圖為自己不法之所有，於九十二年十一月二日晚間十時許，在雲林縣
    斗六市○○路麥當勞速食店，邀約戊○○及丙○○見面商談時，向在場之戊○○
    、丙○○及戊○○之女友丁○○等人稱：因本件申請信用卡事件，將被移送偽造
    文書，銀行要求拿出三十六萬元擺平，所以戊○○必須拿出三十六萬元，並對戊○○恫嚇稱：「我拿拐杖時，也會讓你坐輪椅」（台語）等語，致使戊○○心生
    畏懼而答應給付，乃接續於九十二年十一月七日，匯款二萬元進入乙○○所有之
    中國商銀斗六分行帳號0000000000000號帳戶；又於同年月十日，
    匯款七千元進入上開帳戶；又於同年月十一日，在雲林縣虎尾鎮尾寮某處，交付
    十萬零九百元之現金予乙○○；又於同年月十六日，在雲林縣虎尾鎮「統領ＫＴ
    Ｖ」前，交付現金五萬元與乙○○；又於同年月某日，在雲林縣虎尾鎮尾寮某處
    ，交付四萬元現金予乙○○，前後共交付二十一萬七千九百元予乙○○。嗣經戊○○向泛亞銀行查詢，始知受騙。而於九十二年十一月十八日上午十時許，戊○○再次接獲乙○○之索取金錢電話，雙方約定於當日晚間八時許，在雲林縣虎尾
    鎮○○路肯德基速食店交付金錢，戊○○即將該情告知其叔父蔡土城，而於當日
    晚間八時二十分許，在上開肯德基速食店二樓，乙○○再向戊○○拿取萬現金五
    萬九千元時，為蔡土城報警而當場查獲。
四、案經戊○○訴由雲林縣警察局虎尾分局報請臺灣雲林地方法院檢察署檢察官偵查
    起訴。
    理  由
一、認定犯罪事實所憑之證據及理由：
  (一)被告乙○○於警訊、偵查及本院審理時之供述，已坦承下列事實：
    1.上述事實一之部分。
    2.於九十二年九月間，被告曾以告訴人戊○○之相關資料，向泛亞銀行申請信用
      卡及現金卡。
    3.告訴人於九十二年十月間，接獲泛亞銀行人員之確認徵詢電話，經告訴人否認
      有要申請該銀行之信用卡及現金卡。
    4.告訴人於九十二年十一月七日、同年月十日，先後匯款二萬元、七千元進入被
      告之中國商銀斗六分行帳號0000000000000號帳戶，另於九十二
      年十一月十一日、同年月十六日及同年月某日，先後在雲林縣虎尾鎮尾寮某處
      、「統領ＫＴＶ」前、尾寮某處，分別交付現金十萬零九百元、五萬元、四萬
      元予被告。
    5.於九十二年十一月十八日晚間八時二十分許，在雲林縣虎尾鎮○○路肯德基速
      食店二樓，告訴人再行交付萬現金五萬九千元予被告時，為告訴人之叔父蔡土
      城報警而當場查獲。
  (二)告訴人於偵查及本院審理時之指訴：
    除與被告上述坦承之事項大致相符外，亦指出被告未經其同意，即以告訴人之名
    義，逕向泛亞銀行申請信用卡及現金卡，嗣因告訴人向泛亞銀行否認有授權他人
    代為申請信用卡、現金卡，被告說可能會被移送偽造文書罪，即要求告訴人拿出
    三十六萬元擺平，並對告訴人說「如果我拿枴杖的話，也會讓你坐輪椅」等話語
    ，告訴人因害怕才陸續交付金錢給被告。
  (三)證人丁○○於本院審理時之證述，指被告有一次在斗六，對在場之告訴人、丙○○及其本人說要付出多少錢，並說如果沒有拿出來的話，如果他拿拐杖，就要戊○○去坐輪椅。
  (四)證人丙○○於本院之證述，除與被告上述坦承之1.部分事實相符外，另亦證稱被
    告曾對告訴人說過「我拿枴杖的話，你就坐輪椅」等語；又證人丙○○於警訊中
    ，亦證稱於九十二年十一月十八日晚間八時許，陪同被告前往雲林縣虎尾鎮肯德
    基速食店二樓，向告訴人拿取五萬九千元，為警查獲，並曾聽過被告對告訴人說
    「我拿枴杖時，亦讓你坐輪椅」等話語。
  (五)照片三張、贓物認領保管收據一紙附於警卷可參，可證明被告於九十二年十一月
    十八日晚間八時二十分許，有向告訴人拿取五萬九千元，為警查獲。
  (六)告訴人提出之郵政跨行匯款申請書一紙，可證明告訴人有於九十二年十一月七日
    ，匯款二萬元進入被告所有之中國商銀斗六分行帳號000000000000
    0號帳戶。
  (七)被告對於告訴人並無請求交付三十六萬元之合法依據，是被告向告訴人拿取金錢
    二十一萬七千九百元即有為自己不法所有之意圖。
二、對於被告辯解，本院之判斷：
  (一)被告於本院辯稱之要旨：
    1.以告訴人之名義，向泛亞銀行申請信用卡及現金卡，有經過告訴人之同意，且
      未要求戊○○於泛亞銀行以電話確認時，必須配合表明有向該銀行申請信用卡
      及現金卡。
    2.只有對戊○○的女友說：我如果拿拐杖的話，戊○○也要坐輪椅等語，但這句
      話並不是要恐嚇戊○○，意思是說我如果有事的話，戊○○也會有事，並未對
      戊○○說過恐嚇的話。
  (二)不採之理由：
    1.告訴人於偵查中已證述：「．．．九十二年十月初，乙○○沒經過同意辦理泛
      亞銀行的信用卡，就先將我的資料送出去，該資料是之前我影印給他，他資料
      送出去後過幾天，就打電話跟我說，話中跟我說他有辦理泛亞銀行的信用卡，
      電話中我有拒絕他，他說這張要讓他辦出來。過幾天後銀行確認電話中，我跟
      銀行說我沒有申請．．．」等語（見偵查卷第十六頁）；於本院審理時亦證稱
      ：「（被告問：在辦中國商銀第一張卡片的時候，你是不是有授權說以後所有
      的卡片都要給我辦？）當初你有說，你要辦卡之前都要先問我，但是泛亞這件
      你沒有先問我，你就直接跟我講已經寄出去了」等語（見本院審判筆錄第八頁
      ）。是告訴人均指稱並未同意被告代為申請泛亞銀行之信用卡及現金卡，且被
      告事後亦有要求告訴人必須配合答覆泛亞銀行之確認徵詢電話。而被告若有經
      過告訴人之同意，代向泛亞銀行申請信用卡及現金卡，則日後只須告訴人改稱
      有同意或授權被告即可，被告何須向告訴人索取金錢以擺平其所涉嫌之偽造文
      書官司，足認被告確實未經告訴人之授權即以告訴人之名義向泛亞銀行申請信
      用卡、現金卡，事後被告亦有要求告訴人必須配合答覆泛亞銀行。
    2.被告於檢察官偵查中已供稱：「（問：你對告訴人所指恐嚇取財事實有何意見
      ？）我跟戊○○說我做保全員不能有案底，因為他女朋友說偽造文書會是戊○○要承擔，我跟他們說是我被告，我才用台語跟他們說『如果要死不怕沒有鬼
      能當，我如果拿枴杖，你也會是坐輪椅』，意思是說二個都有份」等語（見偵
      查卷第六頁），所以被告也曾經承認有對告訴人戊○○說過「我如果拿枴杖，
      你也會是坐輪椅」等話語。
    3.依告訴人於偵查中證述：「．．．（被告）在九十二年十一月二日晚上十點打
      電話約我出去談，在斗六市○○路麥當勞前等，現場有我、乙○○、丙○○、
      我女朋友丁○○四人，他說他偽造文書被銀行要三十六萬，叫我賠償三十六萬
      ，還說他拿枴杖時要我坐輪椅，我心裡很害怕，丙○○在旁邊都沒有說話，都
      是乙○○在講，我回答說我現在沒有那麼多錢，要跟朋友借．．．」等語（見
      偵查卷第十六頁），及告訴人於本院審理時證述：「（問：那天在麥當勞向你
      要參拾陸萬，有沒有說什麼原因？）他說文件已經寄出去了，之後他打電話給
      我，告訴我要配合他，但是我沒有配合他。泛亞打電話來的時候我沒有配合他
      。結果他說泛亞的副座要告他偽造文書，要拿錢出來處理．．．」、「（問：
      他那時候有沒有說如果參拾陸萬沒有拿出來的說會如何？）他說如果我沒有去
      處理，他拿拐杖，就要我坐輪椅」等語（見本院審判筆錄第十一、十二頁）。
    4.由上開被告於偵查中之供述、告訴人之指訴，及另外參酌上述證人丁○○於本
      院審理中之證述、證人丙○○於警訊及本院審理中之證述，可以認定被告確曾
      於九十二年十一月二日晚上十點，在雲林縣斗六市○○路麥當勞前，要求告訴
      人要拿出三十六萬元，並對告訴人說過「我拿拐杖時，也會讓你坐輪椅」（台
      語）等話語。
    5.被告雖辯稱「我如果拿枴杖，你也會是坐輪椅」這句話的意思，是指如果我有
      事的話，告訴人也會有事。但「坐輪椅」於客觀上是指雙腳無法行走之意思，
      依一般人的理解，亦即雙腳可能會受傷，於客觀理解上，被告顯有加害於告訴
      人身體安全之恐嚇意思。而告訴人因聽過被告所說上開話語後，也陸續匯款或
      交付現金給被告達二十餘萬元，可見告訴人因被告所講上開話語後，心理確實
      已產生害怕。
    6.綜上所述，被告所為辯解，本院認為並不可採。
三、論罪科刑之理由：
  (一)被告所為，觸犯刑法第三百四十六條第一項之恐嚇取財罪。
  (二)被告先後多次向告訴人拿取金錢之行為，是基於同一恐嚇取財犯意下之接續行為
    ，僅侵害一個法益，為接續犯。
  (三)審酌被告並無犯罪前科，有臺灣高等法院被告全國前案紀錄表在卷可參，素行尚
    良好，且與告訴人間曾有借貸金錢之關係，因本件申請泛亞銀行之信用卡、現金
    卡而生糾紛，未能妥適尋求解決之方法，反而意圖不法，以恐嚇之方式，要求告
    訴人交付錢財，而告訴人受被告恐嚇，心理產生相當之壓力，影響其日常生活，
    並已交付二十一萬餘元予被告，損害亦不輕，及被告犯後否認犯行，並未與告訴
    人達成民事和解，取得告訴人之原諒等一切情狀，認為宜量處如主文所示之刑，
    並諭知如易科罰金，以銀元三百元（即新臺幣九百元）折算壹日。
四、適用之法律：
  (一)刑事訴訟法第二百九十九條第一項前段。
  (二)刑法第三百四十六條第一項、第四十一條第一項前段。
  (三)罰金罰鍰提高標準條例第一條前段、第二條。
本案經檢察官甲○○到庭執行職務。
中      華民      國      九十三      年      五    月    廿八    日
                                    臺灣雲林地方法院刑事第三庭
                                        審判長法  官  劉  國  賓
                                              法  官  蘇  錦  秀
                                              法  官  廖  國  勝
右正本證明與原本無異。
如不服本判決，應於判決送達後十日內，向本院提出上訴狀。（須附繕本）
                                              書記官  林  汎  柏
中      華      民      國      九十三      年      五    月    廿八    日
中華民國刑法第三百四十六條
 (單純恐嚇罪)
意圖為自己或第三人不法之所有，以恐嚇使人將本人或第三人之物交付者
，處六月以上五年以下有期徒刑，得併科一千元以下罰金。
以前項方法得財產上不法之利益，或使第三人得之者，亦同。
前二項之未遂犯罰之。
